【裁判字號】    95,訴,5129
【裁判日期】    950602
【裁判案由】    確認借貸關係不存在
【裁判全文】
臺灣臺北地方法院民事判決              95年度訴字第5129號
    原      告  甲○○
    被      告  台北富邦商業銀行和平分行(原台北銀行和平
    法定代理人  丁○○
    訴訟代理人  乙○○
上列當事人間確認借貸關係不存在事件，本院判決如下：
    主  文
原告之訴駁回。
訴訟費用由原告負擔。
    理  由
一、按原告之訴，依其所訴之事實，在法律上顯無理由者，法院
    得不經言詞辯論，逕以判決駁回之，民事訴訟法第二百四十
    九條第二項定有明文。
二、本件原告起訴主張略謂：原告於民國（下同）七十八年七月
    二十一日以如附表所示之不動產為擔保，向台北銀行和平分
    行設定新臺幣（下同）七百萬元，惟貸款憑證上銀行竟偽造
    為一千萬元，當時經詢問承辦襄理萬得村，據其告稱係打七
    折貸款云云，此部分欠款經其陸續清償，至九十二年二月二
    十五日尚欠餘額二十七萬元，已經一次還清。上開貸款依規
    定每年七月二十五日須轉期一次，直至八十五年轉期時尚欠
    三百四十萬元，伊自己填寫金額交行員宋雯娟，宋某要求伊
    再簽一份同額借據，伊拒簽，宋某即表示倘不簽則將收回全
    部貸款，伊在不得已情形下再簽一份三百四十萬元借據，翌
    年由行員丙○○承辦，陳某又要求伊簽一份空白帳戶聯保卡
    及所欠餘款借據，並指定伊兒子李新猷至銀行對保，次年即
    八十七年轉期後至該年十一月三日，陳某通知偽稱李新猷為
    伊保證人，而李新猷積欠一百萬元，要求伊簽一百萬元支票
    及同額借據以作為轉帳憑證，並將此一一百萬元轉入伊貸款
    金額內，表示如此付息比較便宜，伊共付息至九十二年二月
    二十五日，伊貸款七百萬元部份全部還清，自九十二年三月
    起，由原貸款人李新猷自行向銀行付息，惟九十二年六月陳
    某復稱李新猷之貸款既於伊帳戶內，須辦理轉期手續，其後
    陳某要求伊與李新猷共同前往對保，對保時陳某又告知該一
    百萬元改長期貸款可省息一半，遂簽具長貸，並重開借據，
    改為長貸，惟原先之短期借據並未返還，嗣於同年七月間，
    另一行員熊薇薇來電告知李新猷所借之一百萬元長貸不准，
    再改為短貸，要求伊再簽短貸手續，伊告知已在六月間簽好
    短貸借據，可向丙○○索取，熊某於七月二十五日仍通知伊
    辦理一百萬元轉期，伊前往後，熊某要求必須簽具一百萬元
    借據，否則即無法辦理轉期，斯時伊曾向丙○○索取空白帳
    戶聯保卡及借據，惟陳某仍不給予，僅出具一紙與空白帳戶
    聯保卡及借據無關之證明，其後陳某透過李新猷謂該一百萬
    元借據業已銷毀，可前去辦理轉期，同年八月二十八日伊前
    往辦理，將長貸改為短貸後，李新猷仍按期付息，九十三年
    七月二十五日轉期李新猷欠貸款一百萬元，伊自己不願做保
    ，仍按月付息，同年十月陳某約其至銀行商談，並出示往來
    歸戶查詢表及李新猷借款明細查詢各一份，指稱該一百萬元
    為李新猷所借，其保證書有三年效力，要求伊簽一百萬元借
    據，其心中生疑，乃至大同區地政事務所申請抵押設定一千
    萬元抵押權設定登記書類影本，發現其中文件無一為其所簽
    ，且銀行竟將貸款金額偽造文書提高至抵押權一千萬元，伊
    僅貸七百萬元，於是伊乃申請甲存全部對帳單，由對帳單中
    得知陳某於同年十一月三日騙取伊作轉帳憑證之一百萬元借
    據支票於同年十二月三日偽造貸款一百萬元撥入01991-0帳
    戶，同日由李新猷背書提領償還其信貸一百萬元信貸呆帳，
    由上述情形可知伊於九十二年二月二十五日一次清償七百萬
    元貸款餘額二十七萬元後，已未欠分文，此一百萬元債務係
    李新猷所貸，被告設計為伊所負債務，顯然不實，為此訴請
    確認兩造間並無一百萬元債權債務關係，並請求停止拍賣如
    附表所示之不動產云云。
三、經查，依原告所述上情，主要乃主張其帳戶內所欠一百萬元
    債務，實際係由其子李新猷所借，被告偽造成為伊所欠款項
    ，乃有不實，因而訴請確認兩造間已無債權債務關係，並訴
    請停止被告拍賣其所有如附表所示之不動產云云。惟查，原
    告所指系爭一百萬元債務，連同對於附表所示不動產之抵押
    債權，業經原告讓與訴外人富邦資產管理股份有限公司，並
    已完成公告程序，此有九十四年七月一日民眾日報影本及債
    權讓與及債權額結算確定證明書影本附卷可稽，由是可知，
    本件債權債務關係已變更存在於原告與訴外人富邦資產管理
    股份有限公司間，而本件被告與富邦資產管理股份有限公司
    既屬不同法人格之獨立個體，原告自無從以對被告之訴訟行
    為，達成其所請求確認兩造間無債權債務關係及停止拍賣程
    序之目的，換言之，縱認原告上開指陳之事實為真，亦無法
    以對被告之訴訟結果拘束訴外人富邦資產管理股份有限公司
    ，其對已無債權債務關係之本件被告提起本件請求，在法律
    上顯無理由，參酌首揭說明，自應駁回其訴，爰不經言詞辯
    論程序，判決如主文所示。
四、結論：原告之訴為無理由，依民事訴訟法第249條第2項、第
    78條，判決如主文。
中    華    民    國    95    年    6    月    2    日
                        民事第二庭法  官  汪漢卿
以上正本係照原本作成
如對本判決上訴，須於判決送達後20日內向本院提出上訴狀
中    華    民    國    95    年    6    月    2    日
                                  書記官  許婉如


司法院資訊處製作；財團法人民間司法改革基金會備份。
